【裁判字號】    96,交聲,922
【裁判日期】    970226
【裁判案由】    聲明異議
【裁判全文】
臺灣臺南地方法院交通事件裁定         96年度交聲字第922號
移送機關    交通部公路總局嘉義區監理所臺南監理站
異議人即    甲○○
受處分人
上列受處分人因違反道路交通管理處罰條例案件，對於交通部公
路總局嘉義區監理所臺南監理站民國96年10月5日所為之裁決處
分（處分案號：嘉監南字第裁74-S00000000號）聲明異議，本院
裁定如下：
    主  文
原處分撤銷。
甲○○不罰。
    理  由
一、原處分意旨略以：異議人即受處分人甲○○（下稱異議人）
    所有車牌號碼ＴＲ八－０二二號輕型機車領有號牌而未懸掛
    ，於民國九十六年九月六日十八時五十分許，在台南市○○
    路二０七號前，經台南市警察局交通隊員警製單舉發領有號
    牌而未懸掛之違規，嗣經原處分機關即交通部公路總局嘉義
    區監理所臺南監理站以違規事實明確，依道路交通管理處罰
    條例（下稱處罰條例）第十二條第一項第七款、同條第二項
    之規定，裁處異議人罰鍰新台幣（下同）五千四百元，並牌
    照吊銷。
二、本件異議意旨略以：異議人對於本件違規並不爭執，然本案
    機車款式之車牌因設計不良，極易因外來因素而毀損脫落，
    異議人上開車輛被撞脫落已第三次，也有很多車主跟異議人
    一樣是受害者（附八張照片為證），異議人車牌係於警察舉
    發前不久被撞落的，並非故意不懸掛車牌，為此聲明異議等
    語。
三、按汽車已領有號牌而未懸掛者，處汽車所有人三千六百元以
    上一萬零八百元以下罰鍰，並牌照吊銷之，處罰條例第十二
    條第一項第五款、同條第二項分別定有明文。
四、經查：異議人所有之上開車輛經警舉發「領有號牌而未懸掛
    」之違規事實，異議人並不爭執，並有台南縣警察局南縣警
    交字第S00000000號舉發違反道路交通管理事件通知單附卷
    可資佐證，異議人上開違規行為應足認定。惟按不得因不知
    法規而免除行政處罰責任。但按其情節，得減輕或免除其處
    罰；又因客觀具體事實，致違反處罰條例規定係出於不得已
    之行為，得對其施以勸導，免予處罰，行政罰法第八條、道
    路交通管理事件統一裁罰基準及處理細則第十二條第一項第
    七款分別定有明文。雖異議人因領有號牌而未懸掛行駛道路
    而違反處罰條例之規定，然查本院就上開違規輕型機車（
    三陽公司產製、型號ＨＵ05Ｕ05、排氣量50立方公分、2004
    年出廠），是否車牌架設計問題，易遭破壞導致車牌掉落乙
    節函詢三陽工業股份有限公司，該公司查證後函覆內容略謂
    ：ＭＩＯ（ＨＵ05Ｕ）牌照固鎖於ＲeａｒＦｅｎｄｅｒ（
    後土除），非經外力撞擊應無脫落之虞，經實測證實其靜態
    破壞強度為48.2Kgf等情，有該公司九十六年十二月九日（
    96）三工服字第777號函在卷可參，至於本院上開函詢內容
    則略而未答，是否因上揭型號機車設計不良有礙商譽不得而
    知。異議人上揭車輛車尾懸掛車牌處，曾因外力因素斷裂
    損壞，而有多次修補之情形，及與異議人車輛相同款式之其
    他車輛車尾懸掛車牌處，亦均有大小不等之斷裂等情，亦有
    異議人提出之採證相片八張附卷可佐。舉發機關即台南市
    警察局交通隊員警復未提出證據證明異議人上揭車牌係已掉
    落多時，故意不作修復。足見異議人之辯解，尚可採信，況
    該車牌架斷裂並非異議人得以自行修復，非騎車至機車行修
    復不可，苟因此而有上開違規行為，依處罰條例第一條所揭
    櫫之維護交通秩序、確保交通安全之立法目的考量，尚屬輕
    微之不法層次，舉發員警何以不依道路交通管理事件統一裁
    罰基準及處理細則第十二條第一項第七款相關規定，飭令其
    修復後到其駐地即台南市警察局交通隊復驗，頗令人難以索
    解，況異議人於本件舉發後已修復上揭車輛車尾懸掛車牌處
    ，並將車牌懸掛於指定位置等情，亦有異議人提出之上揭車
    輛照片一紙附卷可憑。綜上，異議人違規情節尚屬輕微，原
    處分機關對異議人之裁罰，雖於法有據，惟本院基於上開理
    由認以免除其處罰為適當，應由本院裁定將原處分撤銷，另
    為異議人不罰之諭知。
五、據上論斷，應依道路交通管理處罰條例第八十七條第二項、
    道路交通案件處理辦法第二十條前段，裁定如主文。
中    華    民    國    97    年    2    月    26    日
                  交通法庭法  官  鍾邦久
以上正本證明與原本無異。
如不服本裁定應於送達後5日內向本院提出抗告狀（應附繕本）
。
                          書記官  陳慧玲
中    華    民    國    97    年    2    月    26    日


司法院資訊處製作；財團法人民間司法改革基金會備份。
